【裁判字號】    97,訴,203
【裁判日期】    970923
【裁判案由】    違反毒品危害防制條例
【裁判全文】
臺灣臺東地方法院刑事判決               97年度訴字第203號
公  訴  人  臺灣臺東地方法院檢察署檢察官
被      告  乙○○
                    號
                  （現另案在臺灣臺東監獄武陵分監執行中）
上列被告因違反毒品危害防制條例案件，經檢察官提起公訴（97
年度毒偵字第204號），本院依簡式審判程序審理，判決如下：
    主  文
乙○○施用第一級毒品，累犯，處有期徒刑拾月；扣案之海洛因
壹小包（驗餘淨重零點零伍公克）沒收銷毀之。
其餘被訴施用第二級毒品部分無罪。
    犯罪事實
一、乙○○前因違反麻醉藥品管理條例、肅清煙毒條例案件，經
    臺灣屏東地方法院分別判處有期徒刑3年2月、4月、3年2月
    、3月（上列2罪應執行有期徒刑3年4月）、5年2月，經接續
    執行，於民國90年12月5日縮短刑期假釋出監；嗣因撤銷假
    釋及減刑，經同院於96年9月6日以96年度聲減字第2038號裁
    定減刑並定應執行有期徒刑6年9月，於92年6月19日入監執
    行殘刑有期徒刑6年4月17日，於96年9月5日執行完畢；另因
    施用毒品案件，經同院裁定送觀察、勒戒後，認有繼續施用
    毒品之傾向，再經同院以92年度毒聲字第726號裁定施以強
    制戒治，於93年1月11日交付保護管束期滿視為執行完畢，
    並經臺灣屏東地方法院檢察署檢察官於93年1月13日以93年
    度戒毒偵字第3號為不起訴處分確定在案。詎乙○○仍不思
    悔悟，明知海洛因及甲基安非他命業經公告列為毒品危害防
    制條例第2條第2項第1款、第2款之第一、二級毒品，均不得
    非法持有、施用，竟仍基於同時施用第一級毒品海洛因及第
    二級毒品甲基安非他命之犯意，於97年5月2日下午2時50分
    許，在屏東縣南州鄉○○村○○路「南意宮」旁廁所內，以
    將海洛因及甲基安非他命摻雜混合置於注射針筒內加水稀釋
    後注射之方式，施用海洛因及甲基安非他命1次，嗣於同日
    下午3時10分許，為警在「南意宮」前查獲，並當場在乙○
    ○所持有之手提包內扣得海洛因1小包（驗餘淨重0.035公克
    ），並經其同意後，採集尿液送驗結果，呈嗎啡及甲基安非
    他命陽性反應，始查悉上情。
二、案經屏東縣警察局東港分局報告臺灣屏東地方法院檢察署檢
    察官呈請臺灣高等法院檢察署檢察長令轉臺灣臺東地方法院
    檢察署檢察官偵查起訴。
    理  由
一、訊據被告乙○○對於上開犯罪事實，迭於警詢、偵查、本院
    準備程序及審理時坦承不諱（見警卷第5頁、臺灣屏東地方
    法院檢察署97年度毒偵字第888號卷第7頁、本院卷第38及46
    頁），並於本院審理中供陳：伊看過他人將海洛因與甲基安
    非他命混合一起施用，這樣子施用感覺比較會有精神，如果
    單純施用海洛因會比較無力，一睡就是好幾天，單純施用甲
    基安非他命感覺會比較興奮，沒有施用甲基安非他命的話就
    會無法工作；因為伊已經施用海洛因上癮，所以如果單純施
    用海洛因會無法工作，所以要摻雜些許的甲基安非他命提神
    ，才有辦法工作等語明確（見本院卷第49頁）。又被告經屏
    東縣警察局東港分局員警採集尿液送驗結果，呈現嗎啡及甲
    基安非他命陽性反應之事實，有屏東縣警察局東港分局偵辦
    毒品條例案尿液受檢人真實姓名對照表及台灣檢驗科技股份
    有限公司97年5月19日KＺ000000000000號濫用藥物尿液檢驗
    報告各1紙附卷可稽（見警卷第14頁及臺灣臺東地方法院檢
    察署97年度毒偵字第204號卷第11頁）。另扣案之不明白色
    粉末1小包，經送請高雄市立凱旋醫院鑑定結果，檢出第一
    級毒品海洛因成分，有該院97年5月19日高市凱醫驗字第706
    8號濫用藥物成品檢驗鑑定書1紙在卷足憑（見臺灣臺東地方
    法院檢察署97年度毒偵字第204號卷第9頁）。此外復有屏東
    縣警察局東港分局扣押物品目錄表1紙、屏東縣警察局東港
    分局查獲涉嫌毒品條例案毒品初步檢驗報告單2紙及照片5張
    在卷可佐（見警卷第11、15、16及20至22頁），足認被告上
    開任意性自白確與事實相符，應堪採信。本案事證已臻明確
    ，被告前揭犯行洵堪認定，應予依法論科。
二、按海洛因及甲基安非他命分別係毒品危害防制第2條第2項第
    1款、第2款所列之第一、二級毒品，均不得非法持有、施用
    。是核被告乙○○所為，係犯毒品危害防制條例第10條第1
    項之施用第一級毒品罪及同條第2項之施用第二級毒品罪。
    被告為供己施用而於施用前持有海洛因及甲基安非他命之低
    度行為，均為嗣後施用之高度行為所吸收，皆不另論罪。又
    國內甲基安非他命施用方式主要以燒煙吸食為主，而海洛因
    施用方式有注射方式或以燒煙吸食，兩者是否可同時、同日
    施用，依藥理作用區分海洛因係中樞神經抑制劑，安非他命
    類毒品係中樞神經興奮劑，二者作用機轉不同，本不宜共用
    ，然對毒品施用者並無考慮此一原則之必要，通常可視其習
    性，同時、同日施用任何毒品，端視施用者之喜好而定（法
    務部調查局93年7月12日調科壹字第09300262550號函及行政
    院衛生署管制藥品管理局93年9月6日管檢字第0930008112號
    函示意旨參照），是被告以將甲基安非他命研磨成粉後混合
    海洛因置於針筒內加水稀釋注射之方式施用，係以一施用毒
    品行為，同時觸犯毒品危害防制條例第10條第1項及第2項之
    罪，為想像競合犯，依刑法第55條前段規定，應從一重之施
    用第一級毒品罪處斷。公訴意旨原以被告於前揭時、地，分
    別施用海洛因及甲基安非他命各1次，因認被告所犯上開施
    用第一、二級毒品罪，應予分論併罰云云，然公訴人嗣於本
    院審理時，已當庭更正，改依想像競合犯論擬，附此敘明（
    見本院卷第50頁）。被告有如犯罪事實欄所載論罪科刑及執
    行情形，有臺灣高等法院被告前案紀錄表1份存卷可參，其
    於有期徒刑執行完畢後，5年以內故意再犯本案有期徒刑以
    上之罪，應依刑法第47條第1項規定論以累犯，並加重其刑
    。爰審酌被告有多次施用毒品前科，猶未能戒除毒癮，竟再
    次施用海洛因及甲基安非他命，足徵其法治觀念淡薄，自制
    力薄弱，且乏悛悔之意，然衡以施用毒品究屬戕害自身健康
    之犯罪，被告施用毒品尚未造成他人明顯之危害，且於犯後
    坦承不諱，犯罪後態度尚佳，並兼衡被告犯罪之動機、目的
    、手段、生活狀況及智識程度等一切情狀，量處如主文所示
    之刑。扣案之海洛因1小包（檢驗前淨重0.044公克，驗餘淨
    重0.035公克），為查獲之第一級毒品，不問屬於犯人與否
    ，應依毒品危害防制條例第18條第1項前段規定，宣告沒收
    銷燬之，至於鑑定時經取樣鑑驗耗用之海洛因0.009公克，
    因已不存在，爰不併予宣告沒收銷燬。又包裝扣案海洛因所
    用之包裝袋1只，因內含極微量之海洛因殘留而無法析離，
    應併依毒品危害防制條例第18條第1項前段之規定，沒收銷
    燬之（法務部調查局93年3月19日調科壹字第09300113060號
    函及最高法院94年度臺上字第6213號判決意旨參照）。
三、公訴意旨另以：被告乙○○基於施用第二級毒品甲基安非他
    命之犯意，於97年4月28日（檢察官起訴書誤載為97年4月8
    日）晚上9時許，在其位於屏東縣林邊鄉○○村○○路54巷
    13弄5號住處內，施用甲基安非他命1次，因認被告乙○○此
    部分另涉犯毒品危害防制條例第10條第2項之施用第二級毒
    品罪嫌云云。惟查：
  (一)被告乙○○於警詢、偵查及本院審理中，固曾供認另於97年
    4月28日晚上9時許，在其上址住處，施用甲基安非他命1次
    云云，惟按被告之自白，不得作為有罪判決之唯一證據，仍
    應調查其他必要之證據，以察是否與事實相符，為刑事訴訟
    法第156條第2項所明定。
  (二)查甲基安非他命施用後，於尿液中可檢出之時間，依據
    Clarke's Isolation and Identification of Drugs第二版
    記載，施用甲基安非它命後24小時內，約有服用量之70%排
    泄於尿液中，而毒品施用後於尿液中可檢出之時間，受劑量
    及頻率、施用方式、飲水量之多寡、個人體質及其代謝情況
    等因素影響，因個案而異，一般可檢出之時間為甲基安非他
    命服用後1至5天，有行政院衛生署管製藥品管理局92年3月
    10日管檢字第0920001495號函釋意旨可資參照，故前揭台灣
    檢驗科技股份有限公司濫用藥物尿液檢驗報告，僅能佐證被
    告自白於如犯罪事實欄所載時間、地點，同時施用第一級毒
    品海洛因及第二級毒品甲基安非他命部分犯行，確與事實相
    符，尚無法遽認被告於彼時以外之其他時間，亦有施用甲基
    安非他命之事實，自不得徒以被告之自白，作為本案認定被
    告確實曾於97年4月28日晚上9時許，在其前揭住處，施用甲
    基安非他命1次之唯一證據。此外復查無其他積極具體之證
    據，足資證明被告此部分犯行，自屬不能證明其犯罪，應由
    本院另為無罪判決之諭知。
四、據上論斷，應依刑事訴訟法第273條之1第1項、第299條第1
    項前段、第301條第1項，毒品危害防制條例第10條第1項、
    第2項、第18條第1項前段、刑法第11條、第55條前段、第47
    條第1項，判決如主文。
本案經檢察官甲○○到庭執行職務
中    華    民    國    97    年    9     月    23    日
                  刑事第一庭    法  官  康文毅
以上正本證明與原本無異。
如不服本判決應於收受本判決後10日內向本院提出上訴書狀；上
訴書狀應敘述具體理由。未敘述上訴理由者，應於上訴期間屆滿
後20日內向本院補提理由書狀（均須按他造當事人之人數附繕本
）。「切勿逕送上級法院」。
告訴人或被害人對於本判決如有不服，請書具不服之理由狀，請
求檢察官上訴者，其上訴期間之計算係以檢察官收受判決正本之
日期為準。
中    華    民    國    97    年    9     月    23    日
                                書記官  林傳坤
附錄本案論罪科刑法條全文：
毒品危害防制條例第10條
施用第一級毒品者，處6月以上5年以下有期徒刑。
施用第二級毒品者，處3年以下有期徒刑。


司法院資訊處製作；財團法人民間司法改革基金會備份。
